臺灣高等法院民事判決　　　　　　　　　　93年度再字第89號
再　審原告　甲○○即徐光泰）.
再　審被告　辛○○即莊之承.
　　　　　　庚○○ 即莊之.
　　　　　　己○○ 即莊之.
　　　　　　戊○○ 即莊之.
　　　　　　丁○○ 即莊之.
　　　　　　丙○○ 即莊之.
　　　　　　乙○○ 即莊之.
當事人間返還保證金等事件，再審原告對於中華民國93年11月11
日最高法院93年度台上字第2331號確定判決提起再審之訴，本院
判決如下：
    主  文
再審之訴駁回。
再審訴訟費用由再審原告負擔。
    事實及理由
一、再審原告主張：伊與再審被告之被繼承人莊於民國82年12
    月 7日簽訂合建房屋契約，由莊提供土地，伊負責出資，
    合作興建大樓，並約定伊須交付保證金新台幣（下同） 500
    萬元，如莊違約造成工期延誤時，應退還該保證金。惟伊
    於85年 1月完工，莊拒不到場驗收，自應返還上開保證金
    。又因莊違約致伊未能取得土地應有部分，使向伊購買房
    屋之客戶無法取得銀行貸款繳納尾款，伊得請求莊賠償因
    遲延移轉登記所生之損害。本院86年度上字第1579號判決認
    定：莊遲延移轉土地所有權登記，伊主張損害發生原因為
    「莊拒不配合辦理土地所有權移轉登記」，雖與伊在另案
    請求給付違約金事件中所主張之損害發生原因為「莊拒不
    配合申辦建物之使用執照」不同，惟其結果均造成無法向銀
    行貸款取得購買戶購屋尾款之損害，依同一損害不得雙重受
    償之原則，伊既於給付違約金事件中，獲判 180萬元之違約
    金，不得再重複請求。判決理由係架構於(一)伊確實取得 180
    萬元違約金，且該違約金屬於賠償額預定性違約金。(二)其後
    之判決並無出現雙重受償之相反認定。惟該判決經最高法院
    以89年度台上字第 128號判決廢棄發回本院，且於理由載明
    伊對駁回請求損害中之 180萬元部分未聲明不服，已告確定
    。本院更一審89年度上更(一)字第63號判決認定另案給付違約
    金之訴，係依合建契約第11條第 2項約定請求因莊違約行
    為致工期延誤之損害，本件則係本於違反合建契約第15條第
    1 項約定所生之損害賠償，其要件與原因事實、範圍均不相
    同，難謂就同一損害為請求有雙重受償之虞，而作相反之認
    定，伊不服就上開 180萬元及其他請求部分提起第三審上訴
    ，遭最高法院以93年度台上字第2331號判決駁回確定在案。
    是原確定判決顯有為判決基礎之民事判決，依據其後確定之
    裁判已經變更之再審事由。又另案給付違約金之訴本院89年
    度上更(二)字第 331號判決認定合建契約僅就莊之違約行為
    約定違約金，未明示以損害之發生為要件，故其性質屬懲罰
    性違約金，伊有無受損害即非所問，亦無雙重受償情事，嗣
    本院92年度上更(三)字第 158號判決將所有違約金廢棄駁回伊
    之請求並確定在案，雖該判決對系爭建物是否有未依債務本
    旨給付情形誤判，惟當事人發現就同一訴訟標的在前，已有
    確定判決或得使用該判決者，得提起再審之訴，原確定判決
    亦有此再審事由。伊於最高法院93年11月24日為93年度台上
    字第2331號判決後方知悉上開再審事由，未逾30日不變期間
    。爰依民事訴訟法第496條第1項第11、12款規定提起本件再
    審之訴，並聲明：(一)原確定判決廢棄。(二)上開廢棄部分，再
    審被告應給付再審原告180萬元，及自87年9月30日起至清償
    日止按年息百分之五計算之利息。
二、本件未行言詞辯論，再審被告亦未提出書狀作何聲明及陳述
    。
三、按再審之訴，應於三十日之不變期間內提起。前項期間，自
    判決確定時起算，判決於送達前確定者，自送達時起算；其
    再審之理由發生或知悉在後者，均自知悉時起算。但自判決
    確定後已逾五年者，不得提起。以第496條第1項第5款、第6
    款或第12款情形為再審之理由者，不適用前項但書之規定，
    民事訴訟法第 500條定有明文。本件再審原告以最高法院93
    年度台上字第2331號確定判決有民事訴訟法第496條第1項第
    11、12款規定之再審事由，而提起本件再審之訴，查再審原
    告係於93年11月26日收受該民事判決，有送達證書可憑，尚
    未逾30日不變期間，先予敘明。
四、次按為判決基礎之民事、刑事、行政訴訟判決及其他裁判或
    行政處分，依其後之確定裁判或行政處分已變更者；當事人
    發現就同一訴訟標的在前已有確定判決或和解、調解或得使
    用該判決或和解、調解者，得以再審之訴對於確定終局判決
    聲明不服，民事訴訟法第496條第1項第11、12款定有明文，
    經查：
  (一)再審原告主張本院89年度上更(一)字第63號判決既認定本件返
    還保證金之訴係本於違反合建契約第15條第 1項約定所生之
    損害賠償，與另案給付違約金之訴係因莊違約行為所致工
    期延誤之損害，其要件與原因事實、範圍均不相同，難謂就
    同一損害為請求，有雙重受償之虞。關於再審原告請求 180
    萬元部分，經本院前審86年上字第1579號判決認定該損害業
    於給付違約金之訴事件中判命給付，而駁回再審原告之上訴
    ，因再審原告未提起第三審上訴業已確定，不在審理範圍。
    再審原告請求遲延移轉之尾款利息損害為 217萬3994元，扣
    除再審原告不請求之 180萬元，再審被告應給付37萬3994元
    ，加計因土地無法過戶，致合建建物Ｅ棟客戶沈月鳳解除契
    約由再審原告賠償30萬元及再行出售上開房地致受有 120萬
    元之損害，合計再審被告應給付 187萬3994元及法定遲延利
    息，有該判決可稽。該判決理由固與前審即本院86年度上字
    第1579號民事判決認定不同，惟嗣經最高法院判決就上開命
    再審被告給付部分廢棄發回本院，由本院以93年度上更(二)字
    第 234號審理中，尚未確定；就超逾上開請求部分，則駁回
    再審原告之第三審上訴，亦有最高法院93年度台上字第2331
    號判決可憑。核與民事訴訟法第496條第1項第11款所稱「為
    判決基礎之民事判決，依其後之確定裁判已變更者」不符，
    再審原告主張最高法院93年度台上字第2331號確定判決有上
    開再審事由，洵非可取。
  (二)再審原告又以兩造間另案給付違約金訴訟，雖判決再審原告
    敗訴確定，惟判決理由認定合建契約約定之違約金性質為懲
    罰性，非損害賠償額之預定，無重複請求可言，構成民事訴
    訟法第496條第1項第12款之再審事由等語。惟再審原告另案
    請求再審被告給付違約金事件，係依合建契約第11條第 2項
    、第15條第 2項約定，請求再審被告給付違約金1000萬元（
    即保證金 500萬元之二倍），經台灣新竹地方法院85年重訴
    字230號判決命再審被告給付180萬元本息，駁回再審原告其
    餘請求，再審被告不服提起上訴，由本院更二審於90年 2月
    20日以89年度上更(二)字第 331號判決認定該違約金性質為懲
    罰性，再審原告是否受有損害即非所問，然該判決嗣經最高
    法院於92年7月3日以92年度台上字第1454號判決廢棄在案，
    是上開本院更二審判決並非確定判決。且該案訴訟標的與本
    件返還保證金之訴並非相同，要與民事訴訟法第496條第1項
    第12款所稱「就同一訴訟標的在前已有確定判決或得使用該
    判決者」不符，再審原告主張有該再審事由，亦非有據。
五、綜上所述，再審原告主張最高法院93年度台上字第2331號確
    定判決有民事訴訟法第496條第1項第11、12款之再審事由，
    尚非實在，為無可取。從而，其執此提起本件再審之訴，為
    顯無理由，爰不經言詞辯論，逕予判決駁回。
六、據上論結，本件再審之訴為顯無理由，依民事訴訟法第 502
    條第2項、第78條，判決如主文。
中　　華　　民　　國　　94　　年　 　6　　月　　30　　日
                  民事第十一庭  審判長法　官  阮富枝
　　　　　　　　　　　      　　　　　法　官  黃豐澤
　　　　　　　　　　　      　　　　　法　官  林麗玲
正本係照原本作成。
再審原告如不服本判決，應於收受送達後20日內向本院提出上訴
書狀，其未表明上訴理由者，應於提出上訴後20日內向本院補提
理由書狀（均須按他造當事人之人數附繕本）上訴時應提出委任
律師或具有律師資格之人之委任狀；委任有律師資格者，另應附
具律師資格證書及釋明委任人與受任人有民事訴訟法第466條之
一第一項但書或第二項（詳附註）所定關係之釋明文書影本。
中　　華　　民　　國　　94　　年　　7 　　月　　1 　　日
　　　　　　　　　　　　　　　　　　　書記官  鄭淑昀
附註：
民事訴訟法第四百六十六條之一（第一項、第二項）：
對於第二審判決上訴，上訴人應委任律師為訴訟代理人。但上訴
人或其他法定代理人具有律師資格者，不在此限。
上訴人之配偶、三親等內之血親、二親等內之姻親，或上訴人為
法人、中央或地方機關時，其所屬專任人員具有律師資格並經法
院認為適當者，亦得為第三審訴訟代理人。
